【裁判字號】    94,易緝,325
【裁判日期】    950214
【裁判案由】    詐欺等
【裁判全文】
臺灣臺中地方法院刑事判決             94年度易緝字第325號
公  訴  人  臺灣臺中地方法院檢察署檢察官
被      告  辰○○
上列被告因詐欺等案件，經檢察官提起公訴（90年度偵字第7649
號），本院判決如下：
    主    文
本件公訴不受理。
    理    由
一、公訴意旨略以：被告辰○○係係址設臺北市○○區○○路四
    段50 4號1樓祥文股份有限公司（下稱祥文公司）之負責人
    ，明知祥文公司未曾向財政部證券暨期貨管理委員會申報辦
    理股票公開發行，並非公開發行股票之公司，亦未符合公司
    股票可申請上市或上櫃之規定，竟與未經設立登記之宸偉科
    技股份有限公司（下稱宸偉公司）董事長己○○及業務主任
    吳獻杉共同意圖為自己不法所有之犯意聯絡，自民國87年2
    月間起，由吳獻杉以宸偉公司名義，對外向丁○○、丑○○
    、乙○○、甲○○、丙○○、庚○○、壬○○、張耀培、辛
    ○○、癸○○、戊○○、卯○○、寅○○、子○○等人，佯
    稱祥文公司已向相關部會申請股票公開上櫃，預計一年內可
    獲准上櫃，上櫃後每股可增值為新臺幣（下同）28元，且若
    屆時未上櫃，同意以股票面額10元買回所販售之股票，使丁
    ○○、丑○○、乙○○、甲○○、丙○○、庚○○、壬○○
    、張耀培、辛○○、癸○○、戊○○、卯○○、寅○○、子
    ○○等人，不疑有他，而於87年2、3月間，分別向吳獻杉以
    12 元之價格購買祥文公司之未上市上櫃股票各10張（計12
    萬元），吳獻杉獲取每10張3千元之利益，並由己○○簽訂
    「股票買賣回收契約書」後，由吳獻杉交付丁○○等人，以
    取信於丁○○等人，屆期後因祥文公司並未上市或上櫃，辰
    ○○及己○○均未再以面額買回丁○○等人所購買之股票，
    經丁○○聯繫吳獻杉，亦表示辰○○及己○○均遍尋不著，
    丁○○等人始知受騙，因認被告辰○○涉犯刑法第三百三十
    九條第一項之詐欺取財罪嫌等語。
二、按檢察官就犯罪事實一部起訴者，其效力及於全部，而已經
    提起公訴之案件，經檢察官重行起訴，而繫屬於有管轄權之
    數法院者，依刑事訴訟法第八條之規定，除經共同之直接上
    級法院裁定，而得由繫屬在後之法院審判外，由繫屬在先之
    法院審判之，至繫屬在後不得為審判之法院，應諭知不受理
    之判決，並得不經言詞辯論為之，刑事訴訟法第二百六十七
    條、第八條、第三百零三條第七款、第三百零七條分別定有
    明文。此一事不再理之原則，關於實質上一罪或裁判上一罪
    （如牽連犯或連續犯），均有其適用，故檢察官就實質上一
    罪或裁判上一罪之一部事實已經起訴者，其效力既及於全部
    之犯罪事實，倘檢察官就其他部分重行起訴，仍應諭知不受
    理之判決。又按刑法第五十五條所稱之牽連犯，係指兩個以
    上之行為有方法與結果之關係者而言；亦即行為人意念中，
    祇欲犯某罪，而其實施犯罪之方法，或其實施犯罪之結果，
    觸犯行為人目的行為以外之其他罪名而言。至有無方法或結
    果行為與目的行為之牽連關係存在，並應參酌行為時客觀的
    事實以為決定，即在客觀上認其方法或結果行為，與犯罪之
    目的行為間，有不可分離之直接密切關係（最高法院91年度
    臺上字第3580號判決參照）。
三、經查：
（一）被告辰○○前因詐欺等案件，經臺灣臺北地方法院檢察署
      檢察官於91年12月4日提起公訴（91年度偵字第7760號、
      第21302號），並於同年月6日繫屬於臺灣臺北地方法院，
      由該院以91年度訴字第1317號審理，嗣因被告辰○○因合
      法傳喚、拘提未到經發布通緝，於94年8月間緝獲歸案，
      再改分94年訴緝字第186號審理（下稱前案），關於被告
      辰○○部分，公訴人起訴之犯罪事實略以：辰○○與柯賜
      海基於概括犯意之聯絡，反覆為下列虛偽增資之行為，柯
      賜海並恃此銷售虛偽增資股票詐騙投資人營生：(一)86年6
      月間，柯賜海指示辰○○等人入股祥文公司，由辰○○擔
      任董事長，於同年月17日決議將祥文公司資本額自2千萬
      元增加至9千8百萬元，股東所需繳納股款7千8百萬元，再
      委由記帳業者向金主調借，分多筆存入祥文公司之聯邦商
      業銀行南崁分行帳戶內，取得銀行出具之存款餘額證明書
      後，交由會計師製作增加資本登記資本額查核報告書，旋
      即將調入之資金全部提出，再以申請書等文件虛偽表明各
      股東應繳納之增資股款均已收足，向臺北市政府建設局申
      請變更登記，致使不知情之承辦公務員誤以為祥文公司各
      股東已依規定繳足股款，符合資本額變更規定，將該不實
      事項登載於職務上所掌之公司變更登記事項卡，而於同年
      7月3日經核准變更登記並發給變更後之公司執照，足以生
      損害於主管機關對於公司變更登記管理之正確性。柯賜海
      完成祥文公司之增資後，即印製祥文公司之增資股票，又
      於87年9月1日，以祥文公司負責人辰○○名義，在臺北市
      ○○○路一段99號出具同意書，授權李偉龍將祥文公司股
      票交付在臺中市之盤商陳如松銷售，陳如松在臺中地區以
      每張（千股）3萬元售予林知二、葉慶祥、林錦屏、葉寶
      蓮、洪錦屏、黃美滿、魏四珍等人，共銷售約100張；(二)
      88年5月間，柯賜海指示辰○○等人入股宏鍵實業股份有
      限公司（下稱宏鍵公司），由辰○○擔任董事長，同年5
      月25日決議將資本額由6百萬元增至9千8百萬元，股東所
      需繳納股款9千2百萬元，委由記帳業者向金主調借，於同
      年5月31日存入宏鍵公司之聯邦銀行桃園分行帳戶，取得
      銀行出具之存款餘額證明書，交由李美賢會計師製作增加
      資本登記資本額查核報告書，旋將調入資金提出，再以申
      請書等文件虛偽表明各股東應繳納之增資股款均已收足，
      於同年6月5日向臺灣省政府建設廳申請變更登記，致使不
      知情之承辦公務員誤以為宏鍵公司各股東已依規定繳足股
      款，符合資本額變更規定，將該不實事項登載於職務上所
      掌之公司變更登記事項卡，而同年月7日經核准變更登記
      並發給變更後之公司執照，足以生損害於主管機關對於公
      司變更登記管理之正確性。同年月9日，柯賜海再以朱世
      紀擔任宏鍵公司董事長，並印製增資股票，於同年月25
      日由朱世紀委由中國信託商業銀行信託部辦理股票發行簽
      證，同年7月30日再以辰○○擔任董事長，同年10月21日
      改名為宏鍵生物科技股份有限公司（以下亦稱宏鍵公司）
      ，遷址臺北縣汐止市○○○路○段159號7樓之4，改任柯
      俊良為董事長，柯賜海、柯寶珠、劉暐等人分任董事、監
      察人，迄89年9月1日，柯賜海始出面任宏鍵公司董事長，
      並於同年10月6日將宏鍵公司遷至臺北市○○○路○段99
      號1樓。柯賜海完成宏鍵公司增資登記後，印製發行宏鍵
      公司增資股票，委託銀行信託部簽證，又在報紙刊登廣告
      ，偽稱宏鍵公司擁有多處工廠、不動產，國外訂單不斷，
      陸續與多家企業進行策略聯盟，年營業額將達數十億元，
      股票即將上市，獲利可期等不實資訊，於88、89年間，透
      過未上市盤商系統對外大肆販賣宏鍵公司增資股票，向非
      特定之投資人詐騙股款，致投資人陷於錯誤，以每股10餘
      元至50元不等價格認購宏鍵公司股票等語。
（二）查前案之公訴意旨既認：被告辰○○反覆為祥文公司虛偽
      增資之行為，待完成增資登記後再由有犯意聯絡之柯賜海
      ，以對外佯稱祥文公司之股票即將公開上市、上櫃等不實
      事項，而於臺中地區銷售虛偽增資股票以詐騙投資人云云
      ，亦即認被告辰○○係以反覆為祥文公司虛偽增資之手段
      ，進而使有犯意聯絡之柯賜海藉此銷售祥文公司虛偽增資
      之股票，以遂其詐騙投資人之目的，茲本案之公訴意旨再
      就被告辰○○以對外佯稱祥文公司之股票即將公開上市、
      上櫃等不實資訊，而於臺中地區對外銷售祥文公司股票以
      詐騙投資人之詐欺罪嫌提起公訴，則被告辰○○涉犯之詐
      欺罪嫌，顯係以其反覆為祥文公司虛偽增資而涉犯修正前
      公司法第九條第三項、刑法第二百十四條等罪嫌之行為為
      手段，是其涉犯修正前公司法第九條第三項、刑法第二百
      十四條罪嫌之方法行為（前案），與刑法第三百三十九條
      第一項之詐欺取財罪嫌之目的行為（本案），有不可分離
      之直接密切關係，而為牽連犯之裁判上一罪。是臺灣臺北
      地方法院檢察署檢察官既已就犯罪事實一部於91年12月4
      日以91年度偵字第7760號、第21302號向臺灣臺北地方法
      院提起公訴，其效力應及於牽連犯之全部，而臺灣臺中地
      方法院檢察署檢察官復就前開事實之其他部分，於92年1
      月10日以90年度偵字第7649號向本院提起公訴，並於同年
      月24日繫屬於本院，揆諸前開說明，自應由繫屬在先之臺
      灣臺北地方法院審判之。
四、綜上所述，本案因牽連犯之裁判上一罪之部分犯行已先繫屬
    於有管轄權之臺灣臺北地方法院，本院為該同一案件繫屬在
    後之法院，依法不得為審判，揆諸前揭說明，本件自應由臺
    灣臺北地方法院審判，爰不經言詞辯論，逕為諭知不受理之
    判決。
據上論斷，應依刑事訴訟法第三百零三條第七款、第三百零七條
，判決如主文。
中    華    民    國    95    年    2    月    14    日
                  刑事第五庭  審判長法  官  賴恭利
                                    法  官  巫淑芳
                                    法  官  林慧貞
中    華    民    國    95    年    2    月    14     日
                                    書記官  張皇清
上正本證明與原本無異。
如不服本判決，應於收受送達之日起十日內向本院提出上訴狀（
須附繕本），上訴於台灣高等法院台中分院。
中    華    民    國    95    年    2    月    14    日


司法院資訊處製作；財團法人民間司法改革基金會備份。
